【裁判字號】    96,易,3784
【裁判日期】    970310
【裁判案由】    竊盜
【裁判全文】
臺灣板橋地方法院刑事判決              96年度易字第3784號
公  訴  人  臺灣板橋地方法院檢察署檢察官
被      告  甲○○
上列被告因搶奪案件，經檢察官提起公訴（96年度偵字第28294
號），本院判決如下：
    主  文
甲○○幫助犯搶奪罪，處有期徒刑肆月，如易科罰金，以新臺幣
壹仟元折算壹日。
    事  實
一、甲○○於民國九十六年十一月二十四日下午某時，因友人丙○○（業經判決）表示缺錢花用，欲外出搶奪他人錢財，乃
    基於幫助丙○○犯意，騎乘車牌號碼ＵＹＴ－１３５號機車
    搭載丙○○至臺北縣樹林市○○路七百二十號之臥虎網咖店
    前，俟丙○○下車後，即自行騎原機車離去，迨同日下午二
    時九分許，丙○○進入上開店內，以自備之藍色長袖上衣自
    乙○○背後蓋住其頭部，趁乙○○因五官受阻，不及抗拒之
    際，而搶奪乙○○所有之墨綠色長皮夾一只（內有ＮＯＫＩ
    Ａ廠牌行動電話一支、現金新臺幣（下同）一千三百元、身
    分證、駕駛執照、健保卡、臺灣郵政金融卡、臺灣中小企業
    銀行金融卡、輔仁大學校園卡各一張、臺新商業銀行交易明
    細表二紙），得手後，將贓物攜回甲○○位於臺北縣板橋市
    ○○街一五一巷四二弄八號四樓住處，與甲○○朋分購買毒
    品花用（甲○○涉嫌收受贓物部分，未據起訴）。嗣因警於
    同日下午四時十分許因毒品案件搜索甲○○住處，起出上開
    長皮夾一只及內容物，始循線查悉上情。
二、案經臺北縣政府警察局移送臺灣板橋地方法院檢察署檢察官
    偵查起訴。
    理  由
一、訊據被告甲○○固不否認曾於上揭時、地，載送丙○○至臥
    虎網咖店，嗣後於同日與丙○○朋分搶奪而來之乙○○財物
    ，用供購買毒品施用，再經警查獲之事實，惟矢口否認有何
    幫助搶奪之犯行，辯稱：丙○○的機車因為是贓車，所以停
    在臥虎網咖店前，當天丙○○說他要去借錢，他並問伊如果
    借不到錢的話伊敢不敢搶，伊說伊不敢，因為丙○○沒有車
    子，所以伊只好載他過去，伊只是幫他的忙，載他到網咖向
    人借錢並牽他停放在網咖的機車，然後伊就離開了，並不知
    道他去網咖做什麼，事後丙○○把乙○○的皮包拿到伊家的
    時候，伊就知道那是他搶來或偷來的云云。惟查：
  (1)前開事實，有證人乙○○於警詢及偵查時之證詞、同案被告
    丙○○於警詢、偵查及本院審理時之陳述為佐，並有扣押筆
    錄、扣押物品目錄表、贓物認領保管單各一份、現場及監視
    錄影翻拍照片共計十六幀附卷可資佐證（上揭證據，雙方當
    事人均於審判程序同意作為證據，本院經審酌乙○○、丙○○之陳述作成時之情況，認為並無經強暴、脅迫、威脅利誘
    或誤導而違反自由陳述意思之嫌，應具有證據能力）。
  (2)被告於本院審理時固以上情辯解，然被告於九十六年十一月
    二十五日本院因檢察官聲請羈押訊問時，自承事先知道丙○○要做什麼，丙○○叫伊載送他到網咖，說要弄錢，事後丙○○到伊家找伊，告稱東西是搶奪來的等情（見偵查卷第七
    十四頁），與被告於本院審理時之上開辯詞參互以觀，被告
    固於本院審理時顯示避重就輕之情，然仍自承於載送丙○○
    前往臥虎網咖店前，已知丙○○預謀搶奪，又於丙○○確然
    攜回搶奪而來之贓物後，明知為搶來或偷來之不法所得，仍
    逕與丙○○朋分花用，佐以丙○○於偵查中亦證稱：事前有
    向被告提起身上沒錢，要去做壞事、撈一撈，即由被告載往
    案發地點等情（同前卷，第六十一頁），足見依卷內證據所
    示，被告僅知丙○○前往網咖店後可能犯案，尚無從直接認
    定被告與丙○○有搶奪之犯意聯絡而無疑，然被告固未參與
    丙○○實行搶奪罪之構成要件行為，仍已提供助力，即屬幫
    助行為，佐以被告事後順理成章，與丙○○朋分贓物花用乙
    節，更示其辯稱無辜，已無可採。
  (3)綜據前述，被告前揭所辯，無從建立合理懷疑而推翻前開積
    極證據，本案事證明確，被告犯行已堪認定，自應依法論科
    。至公訴意旨固認為被告與丙○○係涉犯共同竊盜罪嫌，然
    依卷內事證，尚無從認定被告與丙○○具有搶奪之犯意聯絡
    ，業如前述，又丙○○係以衣物蓋住被害人頭部施以物理有
    形力，藉以遮蔽被害人視線並抑制被害人抗拒能力，以此方
    式施加不法腕力掠取財物，並非係乘人不知而竊取財物，與
    竊盜罪之構成要件有間，公訴意旨應有誤解，附此指明。
二、核被告所為，係犯刑法第三十條第一項前段、第三百二十五
    條第一項之幫助搶奪罪。被告係基於幫助之犯意而為非屬搶
    奪犯行之構成要件行為，為幫助犯，爰依刑法第三十條第二
    項之規定，按正犯之刑減輕之。公訴意旨認為被告應涉犯竊
    盜罪，應有誤解，業經論述如前，惟起訴基本社會事實同一
    ，爰變更起訴法條。爰審酌被告四肢健全，年輕力壯，竟為
    缺錢花用及購買毒品，不思以正途獲取財物，幫助丙○○隨
    機作案而搶奪他人財物，造成被害人財產損失及嚴重不便，
    導致人人自危，犯後飾詞圖卸，未見確實悔意，本院因此認
    為，被告固無據實陳述之義務，然其缺乏為自己行為負責之
    意，仍應施以相當之刑罰，以期收矯治之效，兼衡其前科素
    行、幫助程度、犯罪之動機、目的、分得贓款等一切情狀，
    量處如主文所示之刑，以資懲儆。
三、上揭事實欄一所載被告涉嫌收受贓物部分，未據起訴，且與
    本案所涉幫助搶奪犯行之間，並無何等裁判上一罪或事實上
    一罪關係，本院無從併予審判，應由檢察官另行偵辦，附此
    敘明。
據上論斷，應依刑事訴訟法第299 條第1 項前段、第300 條，刑
法第325 條第1 項、第30條第1 項前段、第2 項、第41條第1 項
前段，判決如主文。
本案經檢察官靳開聖到庭執行職務。
中    華    民    國    97    年    3     月    10    日
                    刑事第三庭  審判長法?官  王屏夏
???????????????????法?官  彭全曄
????????                      法  官  王偉光
上列正本證明與原本無異。
如不服本判決應於送達後十日內附理由向本院提出上訴狀
                ??                  書記官  陳怡君
中    華    民    國    97    年    3     月    11    日
附錄本案論罪科刑法條全文：
中華民國刑法第325條
（普通搶奪罪）
意圖為自己或第三人不法之所有，而搶奪他人之動產者，處6 月
以上5 年以下有期徒刑。
因而致人於死者，處無期徒刑或7 年以上有期徒刑，致重傷者，
處3 年以上10年以下有期徒刑。
第 1 項之未遂犯罰之。


司法院資訊處製作；財團法人民間司法改革基金會備份。
